【裁判字號】    89,上易,3526
【裁判日期】    891229
【裁判案由】    侵占
【裁判全文】
臺灣高等法院刑事判決                          八十九年度上易字第三五二六號
    上  訴  人
    即  被  告  乙○○
    選任辯護人  張旭業
右上訴人，因侵占案件，不服臺灣台北地方法院八十九年度易字第四三五號，中華民
國八十九年八月十六日第一審判決（起訴案號：臺灣台北地方法院檢察署八十八年度
偵字第二六七二三號）提起上訴，本院判決如左：
    主      文
原判決撤銷。
乙○○意圖為自己不法之所有，而侵占自己持有他人之物，處有期徒刑月，緩刑
年。
    事      實
乙○○於民國（以下同）八十七年十二月間，因肯帕斯國際貿易有限公司（以下簡稱
肯帕斯公司）所有之供廠牌ALFA ROMEO（下稱ALFA）GTV\Spider型式車輛使用之後消
音器（Zender公司製造之四尾管型式）七支、前下巴（Zender公司製造）四支（公訴
人誤為三支）、供ALFA155型式車輛使用之側裙（Zender 公司製造）三對（公訴人誤
為一對）無地方存放，乃由肯帕斯公司代表人甲○○出面，向乙○○商借位於台北市
○○○路一段一六０號地下一樓供肯帕斯公司存放，經乙○○首肯後，甲○○即將上
揭貨品載送至上揭地點存放。詎乙○○明知其在上揭地點所持有之上揭貨物係屬肯帕
斯公司所有，竟萌生為自己不法所有之意圖，於八十八年十月間某日，將上述二支後
消音器（公訴人誤為三支）侵占入己，並以每支新台幣（以下同）一萬四千元轉售予
羅春雄，嗣後經肯帕斯公司代表人甲○○發現上情。案經肯帕斯公司代表人甲○○訴
由台灣台北地方法院檢察署檢察官偵查起訴。
    理      由
一、訊據上訴人即被告乙○○於右揭時、地販賣二支後消音器之事實，惟矢口否認有
    侵占之犯行，並辯稱：「因公司積欠伊車馬費，賣掉後消音器，係用來補償車馬
    費，伊並無不法所有之意圖」云云。
二、經查：
  (一)被告坦承被害人公司法定代理人甲○○確於八十七年年底將其所有之供廠牌ALFA
    GTV\Spider型式車輛使用之後消音器（Zender公司製造之四尾管型式）七支、前
    下巴（Zender公司製造）四支、供ALFA155型式車輛使用之側裙（Zender 公司製
    造）三對送至台北市○○○路○段一六０號地下一樓存放，而由被告所持有中等
    情，核與證人王怡群證述情節相符。
  (二)證人吳飄芳即利仕公司之負責人證稱：只有利仕公司才能在臺灣代理ALFA，告訴
    代表人甲○○向他們訂購八支，而且ALFA的零件在臺灣只有賣給肯帕斯公司，且
    不可能直接由個人名義訂購亦不可能用郵購方式，一定要透過我們公司訂等語，
    且同一批貨其批號應相同（見原審八十九年七月三日訊問筆錄），顯見利仕公司
    為ALFA在臺灣之總代理商，而肯帕斯公司為利仕公司在臺灣之唯一代理商，此亦
    有授權契約書一份附卷可稽。
  (三)證人羅春雄證稱：乙○○於八十八年底時曾賣二支後消音器予伊，每支一萬四千
    元，是乙○○主動向伊推銷，購買地點是在一個高架橋的附近，伊未進去，乙○
    ○用手推車推出來，且乙○○所賣予伊之二支後消音器與告訴人之代表人當庭所
    提出後消音器之形式相同等語（見原審八十九年五月十二日訊問筆錄），顯見被
    告辯稱伊未賣予羅春雄，顯不足採。
  (四)原審勘驗台北市○○○路○段一六０號地下樓內有消音器五支（其中四支批號０
    九五八、另一支批號０二九八）、舊消音器二支（與前面五支型式不同）、前下
    巴四支、側裙三對，此有八十九年四月十三日勘驗筆錄一紙附卷可稽。此外復有
    被害人公司所提出之訂貨資料中記載告訴人曾於八十七年十二月三日向利仕公司
    購買後消音器八支，每支一萬八千三百元，此有利仕公司傳真明細表以及台北銀
    行入戶電匯回條各乙紙附卷可證。
  (五)再查上揭貨物為甲○○於八十七年十二月三日以宏蔚興業有限公司（下稱宏蔚興
    業公司）名義向利仕公司所訂購，故其所有權屬於宏蔚興業公司，此有訂貨資料
    以及台北銀行入戶電匯回條各乙紙影本在卷足憑。再查宏蔚興業公司於八十八年
    間更名為肯帕斯公司，此有宏蔚興業有限公司以及肯帕斯國際貿易有限公司變更
    登記事項卡各乙紙附卷可證，且證人王怡群證稱：八十八年六月，宏蔚興業公司
    更名為肯帕斯公司，當初我們是講說，要合夥成立一家公司，八十七年九月，被
    告與伊及甲○○要成立一家公司，伊出資一百萬元、被告出資五十萬元、甲○○
    以他的資產評估為三百萬元，後來被告未出資，所以甲○○以宏蔚興業公司的原
    有資產轉為肯帕斯公司的出資等語（見原審八十九年七月二十八日訊問筆錄），
    顯見上揭貨物之所有權應為肯帕斯公司所有，被告辯稱上揭貨物為合夥財產為公
    同共有，其有處分權，顯不足採。
  (六)末查被害人公司法定代理人甲○○到庭指稱並無支付車馬費情事，況且縱有積欠
    被告車馬費，被告亦應循求正當途逕請求，所辯為補償車馬費云云，亦不足採。
  (七)綜上所述，被告所辯顯係飾卸之詞，不足採信，事證明確，被告犯行應堪認定。
三、核被告所為，係犯刑法第三百三十五條第一項侵占罪。
四、原審予以論罪科刑固非無見，惟查被告於本院審理時業與被害人和解，賠償被害
    人壹拾萬元，有和解書一紙在卷可憑，上訴人即被告乙○○上訴意旨，執此指摘
    原判決不當，為有理由，自應由本院予以撤銷改判，爰審酌被告犯罪之動機、手
    段、所生損害，及犯後態度等一切情狀，量處有期徒刑月，以資懲戒。
五、末查，被告乙○○未曾受有期徒刑以上刑之宣告，有本院被告全國前案紀錄表一
    份在卷可稽、顧念被告業已賠償被害人損害，且現有正當職業，其經此次罪刑之
    宣告後，當知警惕而無再犯之虞，本院認其所宣告之刑，以暫不執行為適當，爰
    併予諭知緩刑年，以勵自新。
據上論斷，應依刑事訴訟法第三百六十九條第一項前段、第三百六十四條、第二百九
十九條第一項前段，刑法第三百三十五條第一項、第七十四條第一款，罰金罰鍰提高
標準條例第一條前段，判決如主文。
本案經檢察官曾忠己到庭執行職務。
中     華     民     國    八十九   年      十二      月     二十九     日
                 臺灣高等法院刑事第六庭
                                 審判長法  官  陳  春  秋
                                       法  官  王  麗  莉
                                       法  官  黃  賽  月
右正本證明與原本無異。
不得上訴。
                                       書記官  葉  國  乾
中     華     民     國     九十    年       一       月       五       日
附錄：本案論罪科刑法條全文
刑法第三百三十五條：
意圖為自己或第三人不法之所有，而侵占自己持有他人之物者，處五年以下有期徒刑
、拘役或科或併科一千元以下罰金。
前項之未遂犯罰之。


司法院資訊處製作；財團法人民間司法改革基金會備份。
